最　高　行　政　法　院　判　決　　　　　　　　　　九十三年度判字第五二四號
　　上　訴　人　日商．三麗鷗股份有限公司
　　代　表　人　甲○○○
　　訴訟代理人　丙○○律師
　　　　　　　　楊憲祖律師
　　　　　　　　林全榮律師
　　被 上訴 人　經濟部智慧財產局
　　代　表　人　丁○○
　　參　加　人　乙○○
右當事人間因商標異議事件，上訴人對於中華民國九十一年十一月二十一日臺北高等
行政法院九十年度訴字第五八○七號判決，提起上訴，本院判決如左：
　　主  文
上訴駁回。
上訴審訴訟費用由上訴人負擔。
　　理  由
一、本件上訴人之代表人原為信太郎，於上訴審程序中變更為甲○○○，茲據其具
    狀聲明承受訴訟，核無不合，先予明。
二、緣參加人於民國（下同）八十八年四月十四日以「乙○○標章」商標，指定使用
    於行為時商標法施行細則第四十九條所定商品及服務分類表第二十一類之馬克杯
    商品，向被上訴人申請註冊，經審查准列為註冊第八九四五一七號商標（下稱系
    爭商標），上訴人以該系爭商標近似於其所有之著名商標即第九一六六六四號「
    100 Catsworld」 商標（下稱據爭商標），有違註冊行為時商標法第三十七條第
    七款之規定，對之提起異議，經被上訴人審查為異議不成立，上訴人不服提起訴
    願，亦遭決定駁回，乃提起本件行政訴訟。
三、本件上訴人主張：據爭商標係上訴人於西元一九九八年將上百隻不同造形之貓組
    成「貓的世界」「100 Catsworld」 ，並創設了一隻造形極為可愛的貓做為其代
    表，並以之作為商標使用在信封、信紙、貼紙、筆記本．．．等各種商品上，上
    訴人在各種文宣刊物已廣為介紹，例如一九九八年三月二十日、五月八日發行之
    「2:30 Report」 第八期，第九期，一九九八年六月號「Merchandising Rights
    Report」，一九九八年六月五日、七月五日發行之草莓新聞第三六五、三六六號
    ，一九九八年十二月一日之商品型錄。上訴人在台總代理麗嬰國際股份有限公司
    之下游經銷遍佈全台各地及百貨公司專櫃，均可見陳列販售據爭商標商品及廣告
    之雜誌；因此，臺灣之消費者對據爭商標應早已知悉。而系爭商標圖形與據爭商
    標圖形之頭部相比較，無論是在輪廓、眼睛、鼻子、鬍鬚及額頭部留海等各方面
    ，均為相同或近似，顯見參加人係抄襲據爭商標予以略作修改而成系爭商標；而
    據爭商標於系爭商標申請前在中華民國臺灣已屬著名商標，系爭商標又近似據爭
    商標，必將使消費者對其商品之來源或產銷主體產生混淆誤認，致因發生誤信而
    予購買，則依行為時商標法第三十七條第七款規定，系爭商標自不得申請註冊，
    其審定應予撤銷等情，因而起訴請求撤銷訴願決定及原處分之判決。
四、被上訴人則以：據爭商標產品進口我國之數量有限，而其廣告、型錄又均侷限於
    日本，依上訴人所舉之證據亦僅能證明上訴人已有使用據爭商標及少量標示有該
    商標之商品行銷於我國市場之事實，此外，並無其他於我國已有積極宣傳廣告或
    廣泛行銷之資料，尚難謂在系爭商標申請註冊前，據爭商標已廣為相關事業或消
    費者所熟識而達著名之程度，自無行為時商標法第三十七條第七款規定之適用。
五、原審斟酌全辯論意旨及調查證據之結果，以：參加人於八十八年四月十四日以「
    乙○○標章」商標，指定使用於行為時商標法施行細則第四十九條所定商品及服
    務分類表第二十類之馬克杯商品，向被上訴人申請註冊，經審查准列為註冊第八
    九四五一七號商標，上訴人以該商標有違行為時商標法第三十七條第七款之規定
    ，對之提起異議，經被上訴人審查為異議不成立，上訴人不服，提起訴願，遭決
    定駁回等事實，有異議申請書、異議審定書、訴願決定書在卷可憑，堪信為真實
    。次查上訴人於異議時所提出之證據，其中日本商標登錄一覽表，世界各國註冊
    商標一覽表及在我國註冊取得之第八五七三八二號等三件註冊商標僅係其商標權
    取得之證明，尚難據為認定系爭商標為著名商標。又其所提之一九九八年六月號
    Merchandising Rights Report 、一九九八年十二月一日發行之商品型錄、一九
    九八年六月五日、及七月五日之草莓新聞、一九九八年三月二十日、五月八日發
    行之2:30 Report第八期、第九期，均屬我國外發行之日文資料，仍難認屬據爭
    商標之商品在我國行銷散佈之具體證據，另查上訴人所提在我販售上開雜誌資料
    ，依各該進口報單、進貨明細表、統一發票記載之內容以觀，或屬數量不多或為
    販賣內容不明，均無從作為據爭商標著名之論據。據爭商標於系爭商標申請註冊
    時，在我國既非屬著名之商標，則系爭商標自無違行為時商標法第三十七條第一
    項第七款之規定等情，因認被上訴人為異議不成立之處分，訴願決定予以維持，
    均無不合，應予維持，並駁回上訴人之訴。
六、按商標圖樣相同或近似於他人著名之商標或標章，有致公眾混淆誤認之虞，不得
    申請註冊，固為行為時商標法第三十七條第七款所明定。惟該款之適用除以二商
    標圖樣構成相同或近似外，尚須該他人商標或標章為著名，且有致公眾混淆誤認
    之虞，始足當之。所稱著名商標或標章，係指有客觀證據足以認定該商標或標章
    已廣為相關事業或消費者所普遍認知者而言，復為同法施行細則第三十一條第一
    項所明定。查原判決以據爭商標於系爭商標申請註冊時尚非屬國內相關事業或消
    費者所普遍認知，即系爭商標註冊申請時，據爭商標並非著名商標，乃認上訴人
    主張參加人以系爭商標，指定使用於行為時商標法施行細則第四十九條所定商品
    及服務分類表第二十一款之商品，有致公眾混淆誤認之虞，而構成行為時商標法
    第三十七條第七款之違反，為無可採。因而維持異議不成立之原處分及訴願決定
    ，並駁回上訴人之訴，其認事用法，尚無違誤，上訴論旨，仍執前詞，指摘原判
    決不當，求予廢棄，非有理由，應予駁回。
七、據上論結，本件上訴為無理由，爰依行政訴訟法第二百五十五條第一項、第九十
    八條第三項前段，判決如主文。
中　　華　　民　　國　　九十三　　　年　　　四　　　　月　　二十九　　　日
                    最 高 行 政 法 院  第 二 庭
                                審 判 長 法  官　　　葉　振　權
                                         法  官      林　清　祥
                                         法  官　　　姜  仁  脩
                                         法  官　　　劉　鑫　楨
                                         法  官　　　吳　明　鴻
右  正  本  證  明  與  原  本  無  異
　　　　　　　　　　　　　　　　　　　　 法院書記官　王　福　瀛
中　　華　　民　　國　　九十三　　　年　　　四　　　　月　　三十  　　　日
